臺灣彰化地方法院刑事判決
110年度交易字第275號
公  訴  人  臺灣彰化地方檢察署檢察官  
被      告  洪星宇


上列被告因公共危險案件，經檢察官提起公訴（110年度偵字第2
582號），本院判決如下：
    主  文
洪星宇犯不能安全駕駛動力交通工具罪，處有期徒刑陸月，如易
科罰金，以新臺幣壹仟元折算壹日。
    犯罪事實
一、洪星宇於110年1月19日20時23分許前某時，在不詳處所，飲
    用酒類若干後，已達不能安全駕駛動力交通工具之程度，竟
    基於酒後駕駛動力交通工具之犯意，於同日20時23分許前某
    時，騎乘車牌號碼000-0000號普通重型機車，行經彰化縣○○
    鎮○○路000號前，與洪劭暐等人發生口角糾紛，經警據報到
    場處理，並對洪星宇施以吐氣酒精濃度檢測，測得其吐氣所
    含酒精濃度為每公升0.62毫克。
二、案經彰化縣警察局芳苑分局報告臺灣彰化地方檢察署檢察官
    偵查起訴。 　　
    理  由
一、本案檢察官、被告對於本判決所引用之下列各項供述證據（
    含書面陳述）之證據能力，於本院準備程序時，均表示無意
    見，且於本院言詞辯論終結前，亦均未聲明異議，本院斟酌
    下列供述證據作成時之情況，並無違法不當情事，且認為以
    之作為證據應屬適當，依刑事訴訟法第159 條之5之規定，
    得作為證據。至以下所引用之非供述證據，均非人對現場情
    形之言詞描述本身，自無傳聞法則之適用，且經本院依法踐
    行調查證據程序，亦查無依法應予排除證據能力之情形，故
    亦得作為證據。
二、訊據被告對於在前揭時地飲酒及酒測值為吐氣所含酒精濃度
    每公升0.62毫克之事實，均坦承不諱，惟矢口否認有何飲酒
    駕車之犯行，並辯稱：我是在與洪劭暐發生糾紛的現場飲酒
    的，之後警察到場就幫我酒測，我沒有飲酒後騎車行為云云
    。
三、經查：　　　　
　㈠證人洪劭暐於偵訊時結證稱：我遇到被告那天是晚上，我跟
    朋友在二林的海彥亭唱歌，跟朋友唱完就在馬路上遇到被告
    ，被告邊騎車邊大喊大叫，我以為被告在找碴，就跟被告起
    了爭執，我問被告在大聲什麼，被告就騎車又轉回來停在我
    旁邊，我就走過去跟被告繼續爭執，這過程應該有3-5分鐘
    ，很快警察就到了，被告機車是發動的，是正常的騎車樣子
    ，我覺得他邊騎車邊叫與一般人不一樣，在我遇到被告與警
    察來這之間，被告沒有喝酒等語（詳見偵卷第38頁），及其
    於警詢時證稱：我當時自海彥亭餐廳走出來，在門口發現有
    一名男子所騎的機車發出巨大噪音，邊騎邊大聲亂吼叫，我
    以為對方對我叫囂在罵我，我喊了一聲，對方將車掉頭停在
    路旁，雙方互罵並發生拉扯，警方到現場時我有向警方表示
    要檢舉對方酒後騎車等語（詳見偵卷第7頁）。復佐以被告
    於偵查中自承其於當日早上有在水果攤喝一瓶啤酒（見偵卷
    第32頁背面），且其於警詢時坦認有於當日17時許在彰化縣
    二林鎮水世界釣蝦場1人飲酒等情（見偵卷第6頁），顯見證
    人洪劭暐所證述被告邊騎車邊大叫與一般常情不同，故而檢
    舉被告酒後駕車，應可呼應被告自承於當日騎車至發生爭執
    地點前確有飲酒之供述，由此可知被告確有飲酒後騎車至與
    證人洪劭暐發生爭執地點，被告確有酒後駕車之犯行，堪以
    認定。
　㈡再觀之被告於106年間有酒駕之公共危險前科，遭法院判刑有
    期徒刑3月，得易科罰金，執行罰金易服社會勞動105小時後
    ，再繳納罰金執行完畢，其就此犯行所產生之後果，當印象
    深刻，此又由被告於警詢時就酒後駕車犯行先辯稱是用腳推
    機車，沒有騎車，再辯稱有於當日17時在水世界飲酒，忘了
    何時結束，飲酒結束沒有駕車，監視器的影像是我全程用腳
    推車（詳見偵卷第6頁之被告警詢筆錄）；復於偵訊時辯稱
    是在與證人洪劭暐發生爭執地點，停在小吃部旁才拿起啤酒
    喝（見偵卷第32頁之被告偵訊筆錄）；騎車過去時還沒喝酒
    ，是吵架後，警察沒到前，在旁邊喝酒（見偵卷第43頁之偵
    訊筆錄）；於本院審理時辯稱：是與別人吵架、心情不好才
    在現場喝酒的（見本院卷第227頁）云云，可知被告先辯稱
    用腳推機車，再辯稱是到吵架地點等警察到場前才喝酒，其
    一再迴避有酒後駕車情形，其辯解反覆不一，顯難採為其有
    利之認定。被告所為之辯解，顯無足採。且觀之監視器勘驗
    畫面，被告於監視器顯現時間之21時27分39秒時，曾走回自
    己機車旁並隨即離開，未有任何動作，有該勘查報告足參（
    見偵卷第33-34頁），及證人洪劭暐證稱：在我遇到被告與
    警察來這之間，被告沒有喝酒等語（詳見偵卷第38頁反面）
    ，由此益臻被告確有飲酒駕車之行為，洵屬明確。
　㈢綜上，被告前揭辯解，顯不足採。此外，復有卷附之酒精測
    試單、員警職務報告書及後附監視器畫面、監視器影像光碟
    等可參，被告酒後駕車犯行，堪以認定，應依法論科。
四、論罪科刑：
  ㈠按行為後法律有變更者，適用行為時之法律。但行為後之法
    律有利於行為人者，適用最有利於行為人之法律，刑法第2
    條第1 項定有明文。查被告行為後，刑法第185條之3第1項
    業經修正，於111年1月28日公布施行，並自同年1月30日起
    生效。經比較新舊法結果，修正後之規定將法定刑上限由原
    規定之2年提高為3年，併科罰金則從原本規定之新臺幣（下
    同）20萬元提高為30萬元，並無較有利於被告之情形，依刑
    法第2條第1項前段規定，自應適用被告行為時法即修正前刑
    法第185條之3第1項規定論處。是核被告所為，係犯修正前
    刑法第185條之3第1項第1款之不能安全駕駛動力交通工具罪
    。　　
　㈡次按被告構成累犯之事實及應加重其刑之事項，均應由檢察
    官主張並具體指出證明之方法後，經法院踐行調查、辯論程
    序，方得作為論以累犯及是否加重其刑之裁判基礎。所謂檢
    察官應就被告構成累犯事實「具體指出證明方法」，係指檢
    察官應於法院調查證據時，提出足以證明被告構成累犯事實
    之前案徒刑執行完畢資料，例如前案確定判決、執行指揮書
    、執行函文、執行完畢（含入監執行或易科罰金或易服社會
    勞動執行完畢、數罪係接續執行或合併執行、有無被撤銷假
    釋情形）文件等相關執行資料，始足當之。至一般附隨在卷
    宗內之被告前案紀錄表，係司法機關相關人員依憑原始資料
    所輸入之前案紀錄，僅提供法官便於瞭解本案與他案是否構
    成同一性或單一性之關聯、被告有無在監在押情狀等情事之
    用，並非被告前案徒刑執行完畢之原始資料或其影本，是檢
    察官單純空泛提出被告前案紀錄表，尚難認已具體指出證明
    方法而謂盡其實質舉證責任(最高法院110年度台上大字第56
    60號裁定意旨參照)。經查，被告前因公共危險案件，經法
    院判處有期徒刑3月確定，於107年3月19日易服社會勞動改
    易科罰金執行完畢，有臺灣高等法院被告前案紀錄表在卷可
    稽。惟起訴書雖就上開被告構成累犯之事實固已載明，且請
    求依刑法第47條第1項之規定予以加重其刑，但就被告是否
    構成累犯及應加重其刑之事項，檢察官並未具體指出證明方
    法，依上開裁定意旨，即無從認定被告有累犯之適用，本院
    僅將公訴意旨所主張被告之前科素行列為刑法第57條之審酌
    事項，併予敘明。
　㈢爰以行為人之責任為基礎，審酌被告有上述之公共危險前科
    紀錄，被告當明知酒精成分對人之意識、控制能力具有不良
    影響，飲用將導致對周遭事務之辨識及反應能力降低，對往
    來之公眾及駕駛人自身皆具有高度之危險性，竟漠視自己及
    其他用路人之安全，再犯本案，其守法觀念薄弱，並無持續
    力，同時考量其於本案之酒測值達每公升0.62毫克，危險性
    不低，與其犯後不知悔悟猶飾詞狡辯之態度，及其自述商工
    肄業，沒有其他專門技術或證照；離婚、有2名年紀分別為7
    、8歲子女，子女與前妻同住，自己與父親同住，從事臨時
    工或協助父親賣水果，每月收入2至3萬元，除了給予小孩1
    萬元生活費外，偶而也會給予父親5000元等之智識程度、生
    活及經濟狀況，並衡以其犯罪之動機、所生危害等一切情狀
    ，量處如主文所示之刑，並諭知易科罰金之折算標準。
據上論斷，應依刑事訴訟法第299條第1項前段，判決如主文。
本案經檢察官吳曉婷提起公訴，檢察官廖偉志、林士富、吳皓偉
到庭執行職務。
中　　華　　民　　國　　111 　年　　7 　　月　　13　　日
                  刑事第五庭    法      官  李淑惠
以上正本證明與原本無異。
如不服本判決應於收受判決後20日內向本院提出上訴書狀，並應
敘述具體理由。其未敘述上訴理由者，應於上訴期間屆滿後20日
內向本院補提理由書( 均須按他造當事人之人數附繕本) 「切勿
逕送上級法院」。
中　　華　　民　　國　　111 　年　　7 　　月　　13　　日
                                書  記  官  黃國源
附錄本案論罪科刑法條：
修正前中華民國刑法第185條之3
駕駛動力交通工具而有下列情形之一者，處2年以下有期徒刑，
得併科20萬元以下罰金：
一、吐氣所含酒精濃度達每公升0.25毫克或血液中酒精濃度達百
    分之零點零五以上。
二、有前款以外之其他情事足認服用酒類或其他相類之物，致不
    能安全駕駛。
三、服用毒品、麻醉藥品或其他相類之物，致不能安全駕駛。
因而致人於死者，處3年以上10年以下有期徒刑；致重傷者，處1
年以上7年以下有期徒刑。
曾犯本條或陸海空軍刑法第54條之罪，經有罪判決確定或經緩起
訴處分確定，於5年內再犯第1項之罪因而致人於死者，處無期徒
刑或5年以上有期徒刑；致重傷者，處3年以上10年以下有期徒刑
。